【裁判字號】    97,台上,1866
【裁判日期】    970501
【裁判案由】    強盜殺人
【裁判全文】
最高法院刑事判決            九十七年度台上字第一八六六號
上 訴 人  甲○○
上列上訴人因強盜殺人案件，不服台灣高等法院中華民國九十七
年一月八日第二審更審判決（九十六年度重上更(三)字第一三九號
，起訴案號：台灣士林地方法院檢察署九十四年度偵字第六五０
八號），提起上訴，本院判決如下：
    主  文
原判決撤銷，發回台灣高等法院。
    理  由
本件原判決認定上訴人甲○○係朱玉英之女陳彥伶之前男友，因
不滿陳彥伶欲與其分手，於民國九十四年六月十六日上午六時許
，攜帶可供兇器使用之電擊棒一支、手銬一副（含鑰匙二支）、
刀械二把（其中一支刀鋒長十九點五公分、寬四點五公分、刀子
前端呈尖型狀，下稱Ａ刀。另一支刀鋒長十三公分、寬一點五公
分、刀鋒另面呈鋸齒狀、類似水果刀，下稱Ｂ刀）、童軍繩一條
及棉質手套三雙，前往台北市○○街六十八巷四號一樓陳彥伶住
處外守候，欲伺機帶走陳彥伶。嗣見陳彥伶與其胞兄陳建中一起
外出，無從下手，繼見朱玉英亦外出，知陳宅已無人在家，乃意
圖為自己不法之所有，於同日中午十二時許，以自備之鑰匙（未
扣案）開啟大門，無故侵入該住宅，至二樓房間搜尋財物，再至
一樓，適朱玉英返家發現並出言責備，上訴人乃變易為強盜之意
思，以電擊棒毆擊朱玉英，但認效果不佳，即萌殺人犯意，右手
戴手套，並以童軍繩綑綁朱玉英，惟為朱玉英掙脫。上訴人即持
Ａ刀朝朱玉英身體砍刺，並以童軍繩纏繞其頭頸部，再持續砍刺
其身體數十刀，致朱玉英受有右臉頰三點五至十公分之切刺傷七
處、前胸有小表淺傷十七處、右側胸切刺傷二處（三點五公分及
五公分）、背部穿刺切割傷七處（一至五點五公分）、左腰穿刺
切割傷二處、右腹部切割穿刺傷五處（深入腹腔傷及肝結腸，右
結腸被切割斷離，內容外逸，此為致命之原因）、右上背多處切
割穿刺傷十五處、右手切割傷十一處、左肩上背切割穿刺傷四處
、左手背切割傷二處、左手腕及左手腕下方一大一小切割傷，終
因大量出血休克，當場死亡。上訴人行兇後，仍接續搜尋財物，
並脫下沾有血跡之外褲、襪子、上衣，至浴室沖洗後，再換穿朱
玉英之夫陳貽堂之衣褲，並取走朱玉英之皮包二個（內有現金約
新台幣一千五百元）後離去。迨同日下午七時二十五分許，陳建
中返家發現並報警等情。爰撤銷第一審之判決，改判論以上訴人
犯強盜殺人罪，處死刑，褫奪公權終身。固非無見。
惟查：(一)原判決認定上訴人攜帶二支刀械即Ａ刀（跡證編號四０
之一）、Ｂ刀（跡證編號四０之三）無故侵入朱玉英之住處，搜
尋財物，迨朱玉英返家後發見，出言責備，上訴人遂持Ａ刀朝朱
玉英身體砍刺數十刀等情；理由內並謂扣案之Ａ刀為上訴人所有
供本件犯罪所用之物，Ｂ刀為上訴人所有供預備犯罪之物，均應
依刑法第三十八條第一項第二款規定沒收之（見原判決第九頁第
三行至第九行）。但依法務部法醫研究所鑑定書記載：「（被害
人）傷口多數為自上而下，自左至右方向，傷口大小，有二種尺
度以之判斷應為反握刀、切割及穿刺以身體為主，深入腹部致命
，單刀刃較長而刀刃較寬，但似有另一較小型之小刀。」「兇器
為單刃刀，一大一小，刀刃長約為十公分左右或更長些。」（見
相驗卷第一一四頁反面、第一四五頁）。則依鑑定意見，似認上
訴人持以行兇之刀械有二支，一大一小，與原判決認上訴人僅持
Ａ刀殺害朱玉英，不盡相符，實情如何，仍應詳查說明，始足為
判決之基礎。(二)上訴人在第一審法院辯稱：「……但以前我在她
（指陳彥伶）家進進出出過，而且我跟她感情也有到這裡，我進
入也不是為了錢。我隨便買內衣給陳彥伶就不止一、二千元的價
值，我隨便買個戒指就上萬，我有必要為了這錢嗎？」「（審判
長問：你進入朱玉英家中，約搜索多久才開始等候？）約五分鐘
，我進去搜索是為了看是否還有人在。」等語（見第一審卷第一
二三頁、第一二五頁）。證人即朱玉英之配偶陳貽堂證稱：「…
…我一個月給我太太三萬五千元生活費，她會把這錢留在家裡…
…我太太會將花費記載在記帳本上，同時也會將生活費夾記帳本
內……大約還剩二萬多的生活費。」「（檢察官問：你二個兒子
的房間有無被翻動？）看起來沒有。」等語。證人陳彥伶亦稱：
「（檢察官問：當時你屋內的財物有無損失？）沒有損失。」等
語（見第一審卷第六十一頁、第七十六頁至第七十七頁）。如果
不虛，上訴人是否自始即以行竊之意思而侵入陳彥伶之住處，即
非無疑。原判決對於上開有利於上訴人之證據及其辯解，未加審
酌，遽認上訴人見陳彥伶等家人陸續外出，已無人在家，乃意圖
為自己不法之所有，無故侵入其住處搜尋財物，理由尚嫌不備。
上訴意旨指摘原判決違背法令，尚非全無理由，應認仍有撤銷發
回更審之原因。
據上論結，應依刑事訴訟法第三百九十七條、第四百零一條，判
決如主文。
中    華    民    國  九十七  年    五    月    一    日
                      最高法院刑事第十二庭
                          審判長法官  花  滿  堂
                                法官  黃  正  興
                                法官  陳  東  誥
                                法官  林  錦  芳
                                法官  黃  梅  月
      本件正本證明與原本無異
                                      書  記  官
中    華    民    國  九十七  年    五    月    六    日
                                                Ａ


司法院資訊處製作；財團法人民間司法改革基金會備份。
